【裁判字號】    98,訴,124
【裁判日期】    981229
【裁判案由】    妨害風化等
【裁判全文】
臺灣嘉義地方法院刑事判決               98年度訴字第124號
公  訴  人  臺灣嘉義地方法院檢察署檢察官
被      告  丙○○
選任辯護人  陳信宏律師
被      告  乙○○
選任辯護人  黃俊仁律師
被      告  甲○○
選任辯護人  張蓁騏律師
上列被告因重利案件，經檢察官提起公訴（97年度偵字第437 、
2765及6812號），本院依通常程序審理後，被告於準備程序中就
被訴事實為有罪之陳述，經本院合議庭裁定由受命法官改依簡式
程序審理，判決如下：
    主  文
丙○○共同犯重利罪，處有期徒刑肆月，如易科罰金，以新臺幣
壹仟元折算壹日，減為有期徒刑貳月，如易科罰金，以新臺幣壹
仟元折算壹日；又犯重利罪，處有期徒刑參月，如易科罰金，以
新臺幣壹仟元折算壹日。應執行有期徒刑肆月，如易科罰金，以
新臺幣壹仟元折算壹日。
乙○○共同犯重利罪，處有期徒刑參月，如易科罰金，以新臺幣
壹仟元折算壹日，減為有期徒刑壹月又拾伍日，如易科罰金，以
新臺幣壹仟元折算壹日。
甲○○犯重利罪，處有期徒刑肆月，如易科罰金，以新臺幣壹仟
元折算壹日。扣案之行動電話貳支（含門號0000000000、000000
0000號SIM 卡各壹枚）、「金融借貸救急專線0000000000」名片
壹盒及筆記本壹本，均沒收。
    犯罪事實
一、丙○○、乙○○於下列時間，共同或單獨為下列犯行：(一)丙○○、乙○○共同基於收取重利之犯意聯絡，於民國95年12
    月間某日知悉蔡吳秀週轉失靈，亟需用錢，竟趁蔡吳秀急迫
    之際，先由丙○○於95年12月間某日，在嘉義市○○路可利
    雅餐廳前，貸予蔡吳秀新臺幣（下同）10萬元，約定利息10
    天為1 期，每期利息1 萬2000元，且預扣第1 期利息，實際
    交付8 萬8 千元，並令蔡吳秀簽立面額13萬元之本票1 紙作
    為擔保；再由乙○○陸續向蔡吳秀收取利息及本金，蔡吳秀
    共給付6 萬5000元之利息，丙○○、乙○○則以此方式取得
    與原本顯不相當之重利。(二)許文宗於96年5 月初某日，因需
    款孔急，乃持機車行照與丙○○接洽後，丙○○即另行基於
    收取重利之犯意，貸予許文宗2 萬元，約定利息10天為1 期
    ，每期每萬元收取利息800 元，並預扣第1 期利息1600元，
    許文宗共繳付利息2 萬4000元，丙○○則以此方式取得與原
    本顯不相當之重利。
二、甲○○基於收取重利之故意，於97年1 月7 日，趁施文正需
    款甚急之際，貸予施文正5 萬元，約定於同年1 月底還款，
    並預扣利息6000元，實際給付4 萬4000元，以此方式收取重
    利。
三、嗣經警於97年1 月8 日持搜索票前往甲○○、乙○○居所執
    行搜索，當場扣得施文正所簽發面額5 萬元本票1 紙、甲○○所有並持供上開重利犯行所用之行動電話2 支（含門號00
    00000000、0000000000號SIM 卡各1 枚）、「金融借貸救急
    專線0000000000」名片1 盒及筆記本1 本等物，始悉上情。
四、案經嘉義縣警察局、嘉義市政府警察局移送及嘉義縣警察局
    朴子分局報告臺灣嘉義地方法院檢察署檢察官偵查起訴。
    理  由
一、本件係經被告丙○○、乙○○及甲○○於準備程序當庭表示
    認罪，而經本院裁定以簡式審判程序加以審理，則依據刑事
    訴訟法第273 條之2 、同法第159 條第2 項之規定，不適用
    傳聞法則有關限制證據能力之相關規定，合先敘明。
二、上揭犯罪事實，業據被告丙○○、乙○○及甲○○分別於警
    詢、偵查及本院審理中坦承不諱，核與被害人蔡吳秀、許文
    宗於警詢中證述相符，復有上開扣案之被害人施文正所簽發
    面額5 萬元本票1 紙、甲○○所有並持供上開重利犯行所用
    之行動電話2 支（含門號0000000000、0000000000號SIM 卡
    各1 枚）、「金融借貸救急專線0000000000」名片1 盒及筆
    記本1 本等物可資佐證，及臺灣嘉義地方法院檢察署搜索扣
    押筆錄、扣押物品目錄表等附卷可稽，是被告丙○○等3 人
    人上開自白核與事實相符，應堪採信。是被告丙○○等3 人
    上開重利犯行，均可認定，均應依法論科。
三、按刑法重利罪成立之要件為乘人急迫，輕率或無經驗，貸以
    金錢或其他物品，而取得與原本顯不相當之重利，即係指明
    知他人出於急迫、輕率或無經驗，而利用機會故為貸與，至
    於利息部分，就原本利率、時期核算及參酌當地之經濟狀況
    ，較之一般債務之利息，顯有特殊之超額者而言。又民間高
    利借貸每有於借貸之初支付本金時，先扣除利息者，則應認
    貸款之人已取得利息。查被告丙○○等3 人為上開貸款行為
    所取得之利息，顯已超過民法所規定年利率不得超過20％最
    高限制甚多，可知借款人若非出於急迫，當不致向被告3 人
    借如此高利之貸款，堪認被告3 人顯係乘不特定人出於急迫
    而舉債濟急，預定苛刻條件，利用機會故為貸與，且就原本
    利率、時期核算及參酌當地之經濟狀況，較之一般債務之利
    息，顯有特殊之超額，是被告3 人確有取得與原本顯不相當
    之重利無訛。是核被告丙○○就上開犯罪事實一(一)(二)、被告
    乙○○就上開犯罪事實一(一)，及被告甲○○就上開犯罪事實
    二所為，均係犯刑法第344 條之重利罪。被告丙○○、乙○○2 人就上開犯罪事實一(一)有犯意之聯絡及行為之分擔，均
    為共同正犯。另被告丙○○就上開犯罪事實一(一)(二)所示之犯
    行，犯意各別，行為互殊，應予分論併罰。爰審酌被告丙○○、甲○○均無構成累犯之犯罪前科，被告乙○○素行尚佳
    ，均有臺灣高等法院被告前案紀錄表各1 份在卷可參，被告
    丙○○等3 人均非無謀生能力，不思以正當途徑賺取金錢，
    竟乘他人需款孔急之際放貸收取重利，以圖己私利，對社會
    金融秩序造成危害，惟犯後均已坦認犯行，及兼衡被告3 人
    對於上開重利犯行之涉案程度、角色分工、被害人人數、重
    利之金額及其犯罪手段、方式等一切情狀，分別量處如主文
    所示之宣告刑，併均諭知易科罰金之折算標準，以資懲儆。
    又被告丙○○、乙○○於上開犯罪事實一(一)之犯行後，中華
    民國九十六年罪犯減刑條例業於96年6 月15日經立法院三讀
    通過，並於同年7 月16日施行，本件被告丙○○、乙○○於
    上開犯罪事實一(一)之犯行，其犯罪時間在96年4 月24日以前
    ，合於減刑條件，是被告丙○○、乙○○於上開犯罪事實一
    (一)之犯行，應依中華民國九十六年罪犯減刑條例第7 條之規
    定，各就其所犯上開罪行之宣告刑諭知減得之刑，並分別諭
    知易科罰金之折算標準，及就被告丙○○定應執行之刑，及
    諭知易科罰金之折算標準，以啟自新。
四、末查，本件扣案行動電話2 支（含門號0000000000、000000
    0000號SIM 卡各1 枚）、「金融借貸救急專線0000000000」
    名片1 盒及筆記本1 本等物，均係被告甲○○所有並持供上
    開重利犯行所用之物，自應依刑法第38條第1 項第2 款之規
    定，予以宣告沒收。至於被害人施文正所簽發之本票1 紙，
    係被告甲○○貸款予被害人施文正之債權憑證，雖被告甲○○觸犯上開重利犯行，但僅就收取重利部分犯法，是其既仍
    有借款事實，即得持上開本票，主張其債權，自不得宣告沒
    收。
據上論斷，應依刑事訴訟法第273 條之1 第1 項、第299 條第1
項前段，刑法第28條、第344 條、第41條第1 項前段、第51條第
5 款、第38條第1 項第2 款，刑法施行法第1 條之1 第1 項、第
2 項前段，中華民國九十六年罪犯減刑條例第2 條第1 項第3 款
、第7 條、第9 條、第11條，判決如主文。
本案經檢察官侯德人到庭執行職務。
中    華    民    國    98    年    12    月    29    日
                  刑事第一庭  法  官  張志偉
以上正本證明與原本無異。
如不服本判決應於收受判決後10日內向本院提出上訴書狀，並應
敘述具體理由；其未敘述上訴理由者，應於上訴期間屆滿後20日
內向本院補提理由書（均須按他造當事人之人數附繕本）「切勿
逕送上級法院」。告訴人或被害人如對於本判決不服者，應具備
理由請求檢察官上訴，其上訴期間之計算係以檢察官收受判決正
本之日期為準。
中    華    民    國    98    年    12    月    29    日
                              書記官  張子涵
附錄法條：
中華民國刑法第344條
（重利罪）
乘他人急迫、輕率或無經驗貸以金錢或其他物品，而取得與原本
顯不相當之重利者，處 1 年以下有期徒刑、拘役或科或併科 1
千元以下罰金。

司法院資訊處製作；財團法人民間司法改革基金會備份。
